臺灣臺東地方法院刑事判決　　　　　　　　　　 　　 九十二年度訴字第二四九號
　　公　訴　人　臺灣台東地方法院檢察署檢察官
　　被　　　告　庚○○
　　公設辯護人　甲○○
右列被告因殺人未遂案件，經檢察官提起公訴（九十二年度偵字第二四七九號），本
院判決如左：
    主  文
庚○○殺人未遂，累犯，處有期徒刑陸年。
    事  實
一、庚○○曾因竊盜案件，分別經台灣桃園地方法院判處有期徒刑四月、六月確定，
    於民國八十九年五月五日接續執行完畢。仍不知警惕，與己○○皆為臺灣泰源技
    訓所受刑人，兩人共同收容於該所義舍第二十八號房，平日即因生活習性不同而
    有嫌隙。於九十二年九月十五日晚間，在該房舍內，二人復因生活習慣等細故發
    生爭執，於二十時四十八分二十八秒許，庚○○竟基於殺人之犯意，持己○○所
    有之黃色毛巾用力勒住己○○之頸部，並口出「給你死」等語，經管理員丙○○
    自監視器中發覺後，立即通知中央台支援，並趕赴該舍房外喊叫庚○○住手，然
    庚○○不予理會仍繼續施暴。嗣二十時四十九分後，中央台人員送來舍房鑰匙打
    開舍房，經丙○○進入後第二度拉扯庚○○，其始鬆手。而己○○當時已呈臉色
    近乎發黑，沒有意識、呼吸，頭頸部、手部僵硬等狀態，經丙○○及另一管理員
    乙○○當場施以心肺復甦術後，緊急送醫急救，己○○始未生死亡結果，但仍受
    有頸部勒傷及顏面發紺之傷害。
二、案經臺灣泰源技訓所函請臺灣台東地方法院檢察署檢察官偵查起訴。
    理  由
一、訊據被告庚○○固不否認於右揭時、地持毛巾緊勒被害人己○○頸部之事實，惟
    否認有殺人之犯意，辯稱：沒有要讓被害人死的意思，是因為氣憤，要教訓他，
    叫他住嘴云云。惟查：被告如何以毛巾緊勒被害人之頸部，並口出「給你死」等
    語情節，業經被害人己○○於本院審理時指訴歷歷，並有本院當庭勘驗事發當時
    之錄影帶，勘驗結果為「被告係於九十二年九月十五日晚上八時四十八分二十八
    秒開始以毛巾從正面緊勒被害人之頸部，被害人倒地，被告仍持續勒住其頸部，
    迄八時四十九分錄影帶結束為止，被告均未鬆手。」之勘驗筆錄在卷足憑。而頸
    部為人體呼吸之重要部位，用力勒緊頸部，足以使人窒息，產生死亡之結果，此
    為眾所周知之事理，並為被告於偵查中所坦承：「（知道這樣會勒死人？）我知
    道」（偵查卷第四頁），其竟仍執意為之，足證被告確有殺人之故意無疑。再者
    ，被告於管理員丙○○先行趕抵舍房外喊叫其鬆手時，其仍置之不理持續用力緊
    勒，俟丙○○進入舍房第一次拉被告制止時，被告仍未鬆手，於第二次再拉時，
    被告始鬆手等情，業據證人丙○○於本院審理時結證綦詳，核與被告分別於偵查
    中、本院審理時自承：「他（丙○○）有叫我放手，但我很生氣沒有聽他的話」
    、「（在勒己○○時，是否有說給你死？）有」（均見偵卷第四頁）、「我有聽
    到有人叫我放手，但當天我實在氣得失去理智」等語相符。參以被告於管理員在
    舍房外喊叫時已知犯行被察覺，竟仍持續施暴，猶須證人丙○○進入舍房內第二
    度制止始拉開被告之情，被告顯欲致被害人於死地方休，其殺意之堅強，不言而
    喻！其於本院審理時翻異前詞改稱：「聽到鑰匙聲，已經鬆手站在旁邊，不是他
    們拉我才鬆手」及「沒有要讓被害人死的意思」云云，與偵查中之自白迥異，顯
    係事後卸責之詞，毫不足採。而被害人因頸部被勒後，呈現臉色發青、幾乎全黑
    ，無意識、呼吸，頭頸部、手部僵硬等狀態，經過約一分鐘之心肺復甦術急救，
    始恢復微弱之呼吸等情，業據證人丙○○、乙○○到庭證述明確。且被害人送醫
    急救當時，臉色呈暗紫色，意識不清，因氧氣不足引起臉部發紺，表示其缺氧情
    況嚴重，頸部呈點狀式、散發式等不規則之紅紫色瘀血，經以人工方式給予氧氣
    急救始慢慢恢復，如果放著不管，拖久了會死掉等情，亦經證人即行政院衛生署
    台東醫院外科主任丁○○到庭證述翔實，並有台東醫院診斷書一紙、病歷等附卷
    可參；均足資佐證被告用力之厥猛，造成被害人上述嚴重缺氧顏面發紺及頸部勒
    傷等傷害。綜上所述，被告持毛巾朝被害人頸部呼吸要害部位持續緊勒，明知足
    生死亡之結果，仍堅決為之，其主觀上具有殺人之犯意甚明。此外，復有扣案之
    黃色毛巾一條、職務報告書、監視器錄影帶拷貝畫面相片、現場照片等在卷可佐
    。本件事證明確，被告殺人未遂犯行，洵足認定。
二、核被告所為，係犯刑法第二百七十一條第二項、第一項之殺人未遂罪。被告雖已
    著手殺人行為之實施，惟未生死亡之結果，其犯罪尚屬未遂，依刑法第二十六條
    規定，得按既遂犯之刑減輕之。又被告前因竊盜案件，分別經台灣桃園地方法院
    判處有期徒刑四月、六月確定，於八十九年五月五日接續執行完畢，其於五年內
    再犯本件有期徒刑以上之罪，為累犯，應依刑法第四十七條規定，加重其刑，並
    依法先加後減之。爰審酌被告素行不良，已在監執行仍不知悛悔，僅因細故即對
    年老體衰之被害人痛下殺手，經管理員制止仍不罷休，足見其惡性重大，對被害
    人身心所生之危害非輕，且犯後態度不佳等一切情狀，爰量處如主文所示之刑，
    以示警懲。
據上論斷，應依刑事訴訟法第二百九十九條第一項前段，刑法第二百七十一條第二項
、第一項、第二十六條、第四十七條，判決如主文。
本案經檢察官戊○○到庭執行職務。
中    華    民    國      九十三      年      五      月    二十六      日
                                  臺灣臺東地方法院刑事第一庭
                                      審判長法  官  洪兆隆
                                            法  官  林卉聆
                                            法  官  黃怡玲
右正本證明與原本無異。
如不服本判決，應於判決送達後十日內向本院提出上訴狀。（須附繕本）
「切勿逕送上級法院」
                                            書記官  王敏玉
中    華    民    國      九十三      年      五      月    二十七      日
附記
中華民國刑法第二百七十一條
殺人者，處死刑、無期徒刑或十年以上有期徒刑。
前項之未遂犯罰之。
